【裁判字號】    96,重訴,185
【裁判日期】    970523
【裁判案由】    侵權行為損害賠償
【裁判全文】
臺灣板橋地方法院民事判決             96年度重訴字第185號
原      告  乙○○
兼前列一人  甲○○
法定代理人
兼前列二人  丙○○
訴訟代理人
前列三人共同
訴訟代理人  王嘉斌律師
            周福珊律師
            賴玉梅律師
上列一人複
訴訟代理人  丁○      住台北縣樹林市○○路○段184號3樓
被      告  戊○○    住臺北縣.
                        樓
                      身分證統.
訴訟代理人  黃柏彰律師
被      告  賜銘針織有限公司
                      設台北縣樹林市○○路379巷62弄22號
法定代理人  己○○○  住同上
                      身分證統.
訴訟代理人  吳奎新律師
複訴訟代理  黃瑞真律師
人          陳添信律師
上列當事人間請求侵權行為損害賠償事件，經本院於民國97年5
月9 日言詞辯論終結，判決如下：
    主  文
被告戊○○應給付原告甲○○新台幣伍拾貳萬玖仟伍佰伍拾元、
原告丙○○新台幣參萬玖仟陸佰陸拾捌元、原告乙○○新台幣壹
拾貳萬柒仟伍佰伍拾壹元及自民國九十六年五月十七日起至清償
日止，按週年利率百分之五計算之利息。
原告其餘之訴駁回。
訴訟費用由被告負擔五分之一，餘由原告負擔。
本判決於原告甲○○以新台幣壹拾柒萬柒仟元、原告丙○○以新
台幣壹萬肆仟元、原告乙○○以新台幣肆萬參仟元供擔保後，得
假執行。但被告戊○○如分別以新台幣伍拾貳萬玖仟伍佰伍拾元
、新台幣參萬玖仟陸佰陸拾捌元、新台幣壹拾貳萬柒仟伍佰伍拾
壹元為原告甲○○、原告丙○○、原告乙○○預供擔保後，得免
為假執行。
原告其餘假執行之聲請駁回。
    事實及理由
一、原告主張：
    (一)被告翁英明明知服用酒類不能安全駕駛動力交通工具者，
      不得駕駛，竟於民國95年7 月2 日下午4 時許起至同日下
      午6 時許，在台北縣樹林市○○路379 巷62弄友人住處，
      飲用啤酒，已達酒醉不能安全駕駛動力交通工具之程度，
      猶在飲酒後於同日下午6 時許，駕駛被告賜銘針織有限公
      司（下稱被告賜銘公司）所有車牌號碼HN－4063號自用小
      客車，自上址離開欲返回住處，至同日晚間7 時10分許，
      其駕駛上開小客車沿台北縣樹林市○○路○ 段由南往北方
      向行駛，行經樹林市○○路○ 段406 號時，本應注意車前
      狀況，並隨時採取必要之安全措施，且不得跨越行車分向
      限制線，駛入來車之車道，而依當時天候晴，夜間有照明
      ，視距良好，乾燥之柏油路面、無缺陷、無障礙物等情形
      ，並無不能注意之情事，在未開頭燈之情況下即貿然行駛
      ，適對向車道有原告甲○○所騎乘並依序附載原告乙○○
      、原告丙○○之車號M86 －651 號重型機車，正在樹林市
      ○○路○ 段406 號前與太平路之交叉口停止線內停等平交
      道之紅綠燈欲左轉太平路，因被告翁英明酒後無法適切操
      控所駕駛之自用小客車，且疏於注意車前狀況並任意跨越
      行車分向限制線，駛入對向之來車道，其所駕駛之自用小
      客車左前部分因而擦撞原告甲○○所騎乘機車及原告甲○○、乙○○、丙○○之左腿，致原告甲○○受有左脛骨粉
      碎性骨折及左小腿內側神經斷裂之傷害，原告丙○○受有
      左膝左足擦傷、挫傷及左小腿挫傷之傷害，原告乙○○受
      有左膝撕裂傷並肌肉斷裂之傷害。詎被告戊○○肇事後，
      並未下車察看，亦未將受傷之原告送醫救治或為其他必要
      之措施，復未向警察機關報告或留下姓名電話，竟基於肇
      事逃逸之犯意，旋即往北方像逃逸等情。此業經台灣板橋
      地方法院檢察署以95年度調偵字第388 號將被告戊○○起
      訴，並經鈞院刑事庭以95年度交訴字第170 號判處其犯有
      服用酒類不能安全駕駛動路交通工具而駕駛，處有期徒刑
      五月及駕駛動力交通工具肇事，致人受傷而逃逸，處有期
      徒刑八月在案。
    (二)查被告戊○○車禍當日所駕駛之車輛HN－4063號為被告賜
      銘公司所有之車輛，且被告戊○○為該公司之負責人，當
      日被告戊○○係去拜訪客戶，自為執行職務，故依民法第
      188 條及第28條之規定，被告賜銘公司自須與被告戊○○
      負連帶賠償之責。
    (三)原告因被告戊○○於前揭時、地駕駛自用小客車，酒後無
      法適切操控所駕駛之自用小客車，且疏於注意車前狀況並
      任意跨越行車分向限制線，駛入對向之來車道，致受有傷
      害，爰依民法第184 條第1 項前段、第191 條之2 、第
      193 條、第195 條第1 項、第188 條第1 項及第28條之規
      定，請求被告連帶賠償如下：
      1.原告甲○○部分：
        (1)醫藥費：
          原告因本次車禍事故，支出醫藥費76,260元，此部分
          費用應由被告負擔。
        (2)增加生活上所需費用：
          原告因本次車禍受有前揭傷害，需購買膝支架、垂足
          板及助行器，共花費15,500元，應由被告負擔。
        (3)看護費：
          原告甲○○因本件車禍事故，受有左脛骨粉碎性骨折
          及左小腿內側神經斷裂之傷害，於95年7月2日住進亞
          東紀念醫院，95年7月10日、7月3日接受脛、腓骨開
          放性復位及骨內固定手術，至95年7 月15日出院，共
          住院13日，期間因手術之劇烈疼痛，無法站坐，均由
          其家人輪流看護，按親屬間因出於親情而未支付該費
          用，此種基於身分關係之恩惠，自不能加惠於加害人
          ，應比照一般看護情形，認被害人受有相當於看護費
          用之損害，始符民法第193 條第1 項規定之意旨（參
          照最高法院89臺上字1749號裁判），爰以1 日2,000
          元計算，請求被告給付13日之看護費用26,000元。
        (4)喪失勞動能力損失：
          原告甲○○於本件事故發生前，係從事貼磁磚工作，
          每日工資為2,700 元至3,000 元不等，原告甲○○因
          本件車禍受有前揭傷害，經手術治療後，左膝關節仍
          僵硬，肌力2 分（滿分5 分），符合肢體殘障標準，
          據財團法人長庚紀念醫院林口分院97年4 月3 日（九
          七）長庚院法字第0135號函之鑑定結果，原告甲○○
          減少之勞動能力為29％。原告甲○○為48年8 月5 日
          生，本件車禍發生之日為95年7 月2 日，車禍發生之
          時為原告甲○○為46歲10個月28日，爰以47歲計算，
          距離原告退休之年齡（60歲），尚有13年之工作時間
          ，被告每月約有6 萬元之收入（每月工作20日，每日
          以3 千元計算），原告爰一次請求此13年工作能力之
          損失，依霍夫曼計算式扣除中間利息計算原告甲○○
          可一次請求2,050,660 元（60,000×12×9.00000000
          ×29％＝0000000） 。倘鈞院認原告甲○○所提出之
          原證四證明書不足以證明原告甲○○每月約有6 萬元
          之收入者，亦請鈞院以最低工資每月17280 元計算，
          原告甲○○亦得請求590,590元（17280 ×12×
          9.00000000×29％＝590,590）。
        (5)後續手術之費用：
          查原告因本次車禍事故造成左脛骨粉碎性骨折及左小
          腿內側神經斷裂等傷害，現今原告仍需使用膝支架及
          垂足版固定，後續仍需數次手術治療，故初估後續之
          手續費用為10萬元，請求被告負擔。
        (6)精神慰撫金：
          原告甲○○因本件車禍之恐怖經歷所造之心理創傷至
          鉅，現在只要一出門，就時時處於恐懼之中，深怕再
          次遭逢不測，精神至為痛苦，使其產生極度的無助感
          及絕望感，爰請求被告賠償其精神慰撫金100萬元。
        (7)總計：原告甲○○得請求被告賠償之金額為
          2,657,760 元。
      2.原告丙○○部分：
        (1)醫藥費：
          原告丙○○因本次車禍事故，支出醫藥費2,560 元，
          此部分費用應由被告負擔。
        (2)精神慰撫金：
          原告丙○○因本件車禍之恐怖經歷所造之心理創傷至
          鉅，現在只要一出門，就時時處於恐懼之中，深怕再
          次遭逢不測，精神至為痛苦，使其產生極度的無助感
          及絕望感，爰請求被告賠償其精神慰撫金10萬元。
        (3)總計：原告丙○○得請求被告賠償之金額為102,560
          元。
      3.原告乙○○部分：
        (1)醫藥費：
          原告乙○○因本次車禍事故，支出醫藥費9,744 元，
          此部分費用應由被告負擔。
        (2)看護費用：
          原告於95年7 月2 日因急診住進亞東醫院，於95年7
          月7 日出院，期間5 日，原告因左膝撕裂傷並肌肉斷
          裂而無法行走，均賴家人之照顧，從而依每日看護費
          用2000元計算，共請求被告負擔住院期間之看護費1
          萬元。
        (3)精神慰撫金：
          原告乙○○因本件車禍之恐怖經歷所造之心理創傷至
          鉅，且原告原為活潑好動之少女，因本件車禍事故造
          成原告輕度肢障，個性丕變，深怕每次出門因身體行
          動之不便，遭惹旁人異樣之眼光，又原告於本次車禍
          事故發生時，適巧欲參加四技二專之考試，因本次車
          禍事故之發生，使原告無法認真準備考試，僅錄取私
          立親民技術學院幼兒保育科，不僅使原告無法預期考
          上公立學校，更使原告遭受打擊，為此爰請求精神慰
          藉金100 萬元。
        (4)原告乙○○得請求被告賠償之金額為1,019,744元。
    並聲明：(一)被告應連帶給付原告甲○○2,660,478元、原告
    丙○○102,560 元、原告乙○○1,019,744 元，及均自起訴
    狀繕本送達翌日起算至清償日止，按年息百分之五計算之利
    息。(二)原告願供擔保，請准宣告假執行。
二、被告戊○○則以：
    (一)由財團法人亞東紀念醫院96年7 月31日亞歷字第
      0966410477號函、96年10月29日亞歷字第0966410646號函
      ，可知原告甲○○請求後續手術費用10萬元及勞動能力減
      損之損害，顯無理由：
      1.財團法人亞東紀念醫院96年7 月31日亞歷字第
        0966410477號函中「二」記載：「1.病患骨折處可癒合
        ，但下肌肉強度及膝、踝關節活動可能無法完全復原（
        即使經復健治療後）。2.該病患之復健期約1 年左右。
        3.該病患蹲距會受影響，無法長時間站立、走動、爬高
        等活動。4.目前病患左膝後十字韌帶仍有鬆弛，推測有
        斷裂現象，如復健後仍有膝不穩定，建議行十字韌帶重
        建。5.骨折約一年半至二年後，移拔除骨內鋼釘、鋼板
        。」該96年10月29日亞歷字第0966410646號函文中「二
        、1 」載：「病患需施行後十字韌帶重建手術，其手術
        費用總額約1-2 萬（健保給付部分）。2.該病患受傷之
        神經應屬感覺神經，雖經接合仍需觀察其恢復情形。3.
        該病患受傷之下肢屬嚴重創傷合併後十字韌帶斷裂，可
        能無法從事有關蹲距動作相關之工作。」足見，原告甲○○後續之治療，施行十字韌帶重建手術，所需費用僅
        為1 至2 萬元，是原告甲○○主張伊後續手術費用需10
        萬元，顯無理由。況依上揭財團法人亞東紀念醫院函，
        亦可知該手術重建費用，乃屬健保給付項目，原告甲○○並不需自行支付，是原告甲○○請求被告給付上揭後
        續手術重建費用10萬元，顯無足採。
      2.依上揭財團法人亞東紀念醫院96年7 月31日亞歷字第
        0966410477號函、96年10月29日、亞歷字第0966410646
        號函，亦未明確認定原告甲○○之下肢受傷，其減少勞
        動能力之比例為何，是原告甲○○請求其減少工作能力
        損失之損害賠償亦無理由。且原告甲○○所提出之原證
        四，係里長及水泥工雇主所簽署之工作證明書，其證據
        價值顯然薄弱，蓋里長及相關水泥工雇主焉能證明原告
        甲○○之確切每月工作所得為何，況觀乎該工作證明書
        之內文後面則分由里長及水泥工包頭雇主簽名負責，顯
        屬臨訟製作，實難憑採。又該工作證明書係載「甲○○
        為一個無固定雇主的貼瓷磚師父，‧‧，工資1 天2,
        700 至3,000 元」，頂多僅能證明其有貼瓷磚之專業，
        而其工資一天大約2,700 至3,000 元，但無法證明其每
        個月之工作收入為6 萬元，蓋有專業不代表就一定能有
        工作機會，觀諸媒體報導甚多流浪教師、流浪警察、博
        碩士滿街跑即明。況該工作證明書明載原告甲○○為一
        個無固定雇主的貼瓷磚師父，足見，原告甲○○之工作
        並不穩定，是其主張每月有20日之工作損失，顯屬無據
        ，原告甲○○顯未盡其應盡之舉證責任。
    (二)原告3 人共乘一輛機車，顯與道路交通安全規則第88條第
      2 款規定有違。蓋道路交通安全規則第88條第2 款規定：
      「機器腳踏車附載人員或物品，應依左列規定：二、機器
      腳踏車在駕駛人後設有固定座位者，得附載一人。」依道
      路交通安全規則第88條第2 款規定，機器腳踏車僅能附載
      一人，而被告甲○○卻附載二人，是以，原告3 人與有過
      失。又系爭肇事地點為交岔路口，而原告所行駛之道路為
      二車道道路，該交岔路口右側道路上劃有機車待轉區之標
      誌、標線，原告等欲左轉彎，應先行駛至待轉區等候左轉
      （觀乎鈞院95年度交訴字第170 號交通事件卷中，台北縣
      政府警察局樹林分局道路交通事故調查筆錄所附之「交通
      事故照片黏貼紀錄表之『照片編號01』中右上角有機車應
      行兩段式左轉之標誌。），詎原告竟直接跨越左側快車道
      ，而行駛至靠近雙黃線而等待左轉彎，顯與道路交通管理
      處罰條例第45條第13款、道路交通安全規則第102 條第2
      款、第90條、第99條第1 、2 款規定有違。蓋：
      1.道路交通管理處罰條例第45條第13款規定：「汽車駕駛
        人，爭道行駛有下列情形之一者，處新台幣六百元以上
        一千八百元以下罰鍰：十三、機器腳踏車不在規定車道
        行駛。」而原告等卻未依規定行駛道路右側慢車道，而
        跨越內側快車道，故原告顯與有過失。
      2.道路交通安全規則第102 條第1 款規定：「汽車行駛至
        交岔路口，其行進、轉彎，應依左列規定：一、應遵守
        燈光號誌或交通警察之指示。」第90條規定：「駕駛人
        駕駛汽車，應遵守道路交通標誌、標線、號誌之指示。
        」第99條第1 、2 款規定：「機器腳踏車行駛之車道及
        轉彎，應依標誌或標線之規定行駛，無標誌或標線者，
        依左列規定行駛：一、在未劃分快慢車道之道路，得在
        最外側二車道行駛；單行道得在最左右側車道行駛，二
        、在已劃分快慢車道之道路，雙向道路得在最外側快車
        道及慢車道行駛；單行道道路得在慢車道及與慢車道相
        鄰之快車道行駛。」而系爭肇事地點為交岔路口，且慢
        車道右側道路上又劃有機車左轉彎待轉區之標線、標誌
        ，原告等卻未依規定行駛至左轉彎待轉區待轉，是原告
        顯與有過失。原告甲○○駕駛機車行駛內側快速道路，
        而未依規定行使外側慢車道，顯有違規，是有過失。而
        被告戊○○係依規定依綠燈燈號行使，是路權歸屬被告
        。故而，原告甲○○須負擔十分之七過失責任，而原告
        丙○○、乙○○亦須與原告甲○○同承擔十分之七之過
        失責任。
    (三)被告於93年度股利所得為56,435元，94年度之股利所得為
      70,212元，94年度之薪資所得為120,000 元，95年度之薪
      資所得為120,000 元，又被告戊○○前曾為被告賜銘公司
      之董事，現則已無任何投資事業，且已入獄服刑中。又被
      告戊○○為國校畢業，既未受良好教育，又經濟能力地位
      低微，屬社會上弱者。
    (四)被告對原告主張醫藥費、增加生活上所需費用及看護費用
      之損失均不爭執。但否認原告甲○○受有喪失勞動能力損
      失及後續手術費用10萬元之損害。又原告已完全痊癒，可
      自由活動，其未舉出任何其請求經神慰撫金金額之依據，
      其學歷、經歷、社會地位、經濟能力為何，全未舉證，是
      其請求，委無足採。
    並聲明：(一)原告甲○○請求超過36,143元部份、原告丙○○
    請求超過768 元部份、原告乙○○請求超過5,923 元部份駁
    回。(二)若受不利判決，請准提供擔保，免為假執行。
三、被告賜銘公司則以：
    (一)按「受僱人因執行職務，不法侵害他人之權利者，由僱用
      人與行為人連帶負損害賠償責任。但選任受僱人及監督其
      職務之執行，已盡相當之注意或縱加以相當之注意而仍不
      免發生損害者，僱用人不負賠償責任。」民法第188 條固
      定有明文，然而應以受僱人之行為係執行職務範圍者為限
      。次按最高法院67年台上字第2032號判例要旨亦認「民法
      第188 條所定僱用人之連帶賠償責任，以受僱人因執行職
      務不法侵害他人之權利者為限，始有其適用。」查被告戊○○與原告等人發生車禍之時間點係95年7 月2 日禮拜天
      下午7 點10分許，此為雙方不爭執之事實，當日被告戊○○係應朋友邀請，至朋友住處泡茶聚會，一則此非公司上
      班時間，再者被告亦非執行被告公司之職務，純屬被告戊○○其私人行程，若其行為有涉及不法侵害他人權利，均
      與被告賜銘公司無涉，被告賜銘公司當無依民法第188 條
      規定負連帶賠償責任之理，原告依民法第188 條規定請求
      被告賜銘公司應連帶給付原告等人損害賠償等語，實有誤
      解，亦無理由。況且，被告戊○○時為被告賜銘公司之法
      定代理人，並非被告公司之受僱人，並無民法第188 條規
      定適用之餘地，更何況如前所述，被告戊○○當時肇事之
      際，並非執行職務，原告請求被告賜銘公司負連帶責任，
      洵屬無據。
    (二)按「機器腳踏車附載人員或物品，應依下列規定：小型輕
      型機器腳踏車不得附載人員，重型及普通輕型機器腳踏車
      在駕駛人後設有固定座位者，得附載一人。」「機器腳踏
      車行駛之車道，應依標誌或標線之規定行駛」道路交通安
      全規則第88條第1 項第2 款、第99第1 項前段分別規定甚
      明。次按民法第217 條規定「損害之發生或擴大，被害人
      與有過失者，法院得減輕賠償金額，或免除之。重大之損
      害原因，為債務人所不及知，而被害人不預促其注意或怠
      於避免或減少損害者，為與有過失。前二項之規定，於被
      害人之代理人或使用人與有過失者，準用之。」查，原告
      發生車禍時，原告甲○○係違反前述道路交通安全規則以
      機車超載方式，3 人共乘一輛機車，且機車係停於車道中
      間禁止跨越之雙黃線上，因而對於損害之擴大，原告甲○○顯與有過失，而原告甲○○同為原告丙○○之使用人，
      原告乙○○之代理人，渠等二人依前開民法第217 條第3
      項規定應承擔原告甲○○之過失，縱有損害，亦不得諉由
      被告全部承擔。
    並聲明：(一)原告之訴駁回。(二)如受不利之判決，願供擔保請
    准免為假執行。
四、兩造不爭執之事實：
    (一)被告戊○○明知服用酒類不能安全駕駛動力交通工具者，
      不得駕駛，竟於95年7 月2 日下午4 時許起至同日下午6
      時許，在臺北縣樹林市○○路379 巷62弄友人住處飲用啤
      酒，已達酒醉不能安全駕駛動力交通工具之程度，猶在飲
      酒後於同日下午6 時許，駕駛車號ＨＮ─4063號自用小客
      車，自上址離開欲返回住處，至同日晚間7 時10分許，其
      駕駛上開自用小客車沿臺北縣樹林市○○路○段由南往北
      方向行駛，行經樹林市○○路○段406 號時，本應注意車
      前狀況，並隨時採取必要之安全措施，且不得跨越行車分
      向限制線，駛入來車之車道，而依當時天候晴，夜間有照
      明，視距良好，乾燥之柏油路面、無缺陷、無障礙物等情
      形，並無不能注意之情事，在未開頭燈之情況下即貿然行
      駛，適對向（北往南）車道有原告甲○○所騎乘並依序附
      載原告乙○○、丙○○之車號Ｍ85─651 號重型機車，正
      在樹林市○○路○段406 號前與太平路之交岔路口停止線
      內停等平交道之紅綠燈欲左轉太平路，因被告戊○○酒後
      無法適切操控所駕駛之自用小客車，且疏於注意車前狀況
      ，其所駕駛之自用小客車左前部位因而擦撞原告甲○○所
      騎乘機車及原告甲○○、乙○○、丙○○之左腳，致原告
      甲○○受有左脛骨腓骨粉碎性骨折及左小腿內側神經斷裂
      之傷害，原告丙○○受有左膝左足擦傷、挫傷及左小腿挫
      傷之傷害，原告乙○○受有左膝撕裂傷併肌肉斷裂之傷害
      。詎被告戊○○駕駛上開動力交通工具肇事，致原告甲○○、乙○○、丙○○受傷後，其未停車或下車查看，亦未
      將受傷之原告甲○○、乙○○、丙○○送醫救治或為其他
      必要之措施，復未向警察機關報告或留下姓名電話，竟基
      於肇事逃逸之犯意，旋即往北方向逃逸。嗣經路人記下被
      告戊○○所駕駛車輛之車號後報警處理，經警循線於同日
      晚間8 時許，在台北縣樹林市○○路379 巷48號前攔獲被
      告戊○○到案，並於同日晚間8 時21分許，測試被告戊○○之呼氣酒精濃度結果，其呼氣所含酒精濃度達每公升
      0.93 毫 克。被告戊○○亦因服用酒類，不能安全駕駛動
      力交通工具而駕駛，經本院以95年度交訴字第170 號刑事
      判決有期徒刑參月；又因過失傷害人，處有期徒刑伍月；
      又駕駛動力交通工具肇事，致人受傷而逃逸，處有期徒刑
      捌月。應執行有期徒刑壹年貳月，並經確定（本院卷第96
      頁，本院96年9 月28日言詞辯論筆錄；第158 頁，97年5
      月9 日言詞辯論筆錄）。
    (二)原告因本件車禍受傷，其中
      1.原告甲○○有支出醫藥費用76,260元、購買膝支架、垂
        足板及助行器，共增加支出15,500元，另原告甲○○於
        95年7 月2 日入住亞東紀念醫院，95 年7月10日、7 月
        3 日接受脛、腓骨開放性復位及骨內固定手術，至95年
        7 月15日出院，共住院13日，由原告丙○○看護。
      2.原告丙○○有支出醫藥費2,560 元。
      3.原告乙○○有支出醫藥費9,744 元，另原告乙○○於95
        年7 月2 日因急診住進亞東醫院，於95年7 月7 日出院
        ，期間5 日，均賴原告丙○○看護。
    (三)經長庚紀念醫院林口分院鑑定結果，原告甲○○之勞動能
      力減損29% （見本院卷第145 頁，長庚紀念醫院林口分院
      97年4 月3 日（九七）長庚院法字第0135號函、第158 頁
      ，97年5 月9 日言詞辯論筆錄）。
    (四)經本院向亞東醫院函詢，原告甲○○嗣後仍需進行十字韌
      帶重建手術，手術費用總額約1-2 萬元（健保給付部份）
      。（本院卷第105 頁，亞東醫院96年10月29日亞歷字第
      0966410646號函；第158 頁，97年5 月9 日言詞辯論筆錄
      ）。
    (五)原告甲○○、乙○○、丙○○已分別受領汽車強制險給付
      296,078 元、2,380 元、8,244 元。（本院卷第158 頁，
      97年5月9 日言詞辯論筆錄）。
    (六)被告戊○○於本件車禍發生之際，為被告賜銘公司之董事
      長。
五、原告主張被告戊○○於本件車禍發生時為被告賜銘公司之負
    責人，該車牌號碼HN－4063號小客車係被告賜銘公司所有等
    情，為被告所不爭執。惟原告主張被告戊○○於本件車禍當
    日係駕車拜訪客戶，為執行職務行為乙節，則為被告所否認
    ，抗辯：本件車禍發生之95年7 月2 日為星期日，被告戊○○係駕車訪友等語，則本件應審究之爭點為：被告戊○○駕
    車肇事，是否為其執行職務之行為？經查，
    (一)被告戊○○於本件車禍發生時係為被告賜銘公司之董事長
      ，為其法定代理人乙節，為兩造所不爭執，有如前述，則
      其顯非受被告賜銘公司選任、監督之受僱人，而係與被告
      賜銘公司成立委任契約之董事甚明。從而，原告以其為被
      告賜銘公司之受僱人，主張依民法第188 條第1 項之規定
      ，請求被告賜銘公司負連帶賠償責任，已屬無據。
    (二)又按民法第28條規定，法人對於其董事或其他有代表權之
      人因執行職務所加於他人之損害，與該行為人連帶負賠償
      之責任。所謂「執行職務」，應以所委任之職務自體，或
      執行該職務所必要之行為，或外觀上足認為法人之職務行
      為，或與職務行為在社會觀念上有適當牽連關係之行為在
      內。查被告戊○○為被告賜銘公司之董事長，駕駛車輛顯
      非其職務範圍，且本件車禍發生之95年7 月2 日為星期日
      ，亦非執行職務之時間，被告戊○○當日係與友人林明聰
      聚會後，駕車擬前往購物乙節，亦據證人林明聰到場證述
      ：「我從高雄上來，我們住被告戊○○隔壁，我就去找他
      ，中午有一起吃飯，沒有喝酒，後來有朋友來找我，是下
      午3 、4 點左右，我就在叫他過來一起喝酒，喝酒後被告
      說他要先離開，他說要買便當，什麼時候走的我不是很清
      楚，大約是6 、7 點左右離開的。他們住22號，我是25號
      3 樓，所以被告不必開車到我家，他離開我家以後開車外
      出我就不清楚了。」等語明確（見本院卷第97頁，本院96
      年9 月28日言詞辯論筆錄）。而該車牌號碼HN－4063號小
      客車之車身外觀，亦無為被告賜銘公司所有之標示，此有
      現場照片4 紙附於臺灣板橋地方法院檢察署95年度偵字第
      16179 號偵查卷第30- 31頁可稽。則被告戊○○駕車之行
      為外觀，顯不具有執行職務之形式，客觀上自無從據以認
      定其駕駛前開自小客車乃基於其職務上所予之機會，且與
      執行職務之時間或處所具有密切關係。是原告主張被告戊○○執行職務加害於原告，被告賜銘公司應依民法第28條
      之規定負連帶賠償責任，亦屬無據，不應准許。
六、按因故意或過失，不法侵害他人之權利者，負損害賠償責任
    。又按汽車、機車或其他非依軌道行駛之動力車輛，在使用
    中加損害於他人者，駕駛人應賠償因此所生之損害。又不法
    侵害他人之身體或健康者，對於被害人因此喪失或減少勞動
    能力，或增加生活上之需要時，應負損害賠償責任；及不法
    侵害他人之身體、健康、名譽、自由、信用、隱私、貞操、
    或不法侵害其他人格法益而情節重大者，被害人雖非財產上
    之損害，亦得請求相當之金額。民法第184 條第1 項前段、
    第193 條第1 項、第195 條第1 項分別定有明文。查被告戊○○明知服用酒類不能安全駕駛動力交通工具者，不得駕駛
    ，竟在飲酒後已達酒醉不能安全駕駛動力交通工具程度之情
    形下，猶在飲酒後於同日下午6 時許，駕駛車號HN─4063號
    自用小客車返家，且未注意車前狀況，並隨時採取必要之安
    全措施，又跨越行車分向限制線，駛入來車之車道，與原告
    甲○○所騎乘之機車發生碰撞，致原告受傷，則原告主張被
    告戊○○應依上開侵權行為之規定，負賠償責任，即屬有據
    。茲就原告主張之損害，審究如下：
    (一)醫藥費、增加生活上所需費用部分：
      原告主張因本次車禍事故，有支出醫藥費，原告甲○○為
      76,260元，原告乙○○為9,744 元，原告丙○○為2,560
      元，並原告甲○○因車禍受傷，需購買膝支架、垂足板及
      助行器，花費15,500元等情，均為被告所不爭執，原告此
      部分請求，應予准許。
    (二)看護費用部分：
      1.原告甲○○因本件車禍受傷，於95年7 月2 日入住亞東
        紀念醫院，95年7 月10日、7 月3 日接受脛、腓骨開放
        性復位及骨內固定手術，至95年7 月15日出院，共住院
        13日，由原告丙○○看護；原告乙○○於95 年7月2 日
        因急診住進亞東醫院，於95年7 月7 日出院，期間5 日
        ，亦賴原告丙○○看護等情，為被告所不爭執，有如前
        述。本院斟酌原告甲○○因本件車禍受有左脛骨粉碎性
        骨折及左小腿內側神經斷裂之傷害，原告乙○○則受有
        左膝撕裂傷並肌肉斷裂之傷害，業經認定如前，於住院
        期間確有他人照料看護之必要。
      (二)按親屬代為照顧被害人之起居，固係基於親情，但親屬
        看護所付出之勞力並非不能評價為金錢，雖因二者身份
        關係而免除被害人之支付義務，惟此種基於身份關係之
        恩惠，自不能加惠於加害人。故由親屬看護時雖無現實
        看護費之支付，仍應認被害人受有相當於看護費之損害
        ，得向加害人請求賠償，始符公平原則（最高法院94年
        度台上字第1543號裁判要旨參照）。原告甲○○、乙○○住院期間，雖係同時由原告丙○○看護，惟依上開說
        明，應認被害人之原告甲○○、乙○○受有相當於看護
        費之損害，而均得向加害人請求賠償，始符公平原則。
        被告戊○○抗辯：原告甲○○、乙○○住院期間，係由
        原告丙○○一人同時看護，不得重覆請領看護費用云云
        ，不足採取。
      (三)又查，經本院向亞東醫院函詢其全日看護之收費標準，
        一般照護全日班看護收費為1,900 元，重症及一般傳染
        病如疥瘡收費為2,000 元，另有法定傳染病如開放性肺
        結核加收200 元，費用為2,100 元至2,200 元，有該院
        96年7 月23日亞護字第0965000466號函附於本院卷第59
        頁可稽，原告甲○○、乙○○主張以每日2,000 元計算
        看護費用，尚屬相當，且為被告所不爭執（本院卷第
        157 頁，97年5 月9 日言詞辯論筆錄）。原告甲○○、
        乙○○分別住院13日及5 日，亦有如前述，則渠等分別
        得請求相當於看護費用損害之賠償金額應為26,000元（
        2,000X13=26,000） 及10,000元（2,000X5=10,000）。
      (四)原告甲○○喪失勞動能力損害部分：
        1.查原告甲○○因本件侵權行為致受有左脛骨腓骨粉碎
          性骨折及左小腿內側神經斷裂之傷害，經本院囑託長
          庚紀念醫院林口分院鑑定結果，原告甲○○之勞動能
          力減損29% 等情，為兩造所不爭執，有如前述，則原
          告甲○○因本件侵權行為受傷減少勞動能力之比率應
          為29%。
        2.按喪失勞動能力之賠償金額，應就被害人受侵害前之
          身體狀況、教育程度、專門技能、社會經驗等方面酌
          定，不能以一時一地之工作收入為準（最高法院63年
          台上字第1394號判例意旨參照）。經查，原告甲○○
          為國中畢業，原係從事貼磁磚工作，日薪3,000 元，
          業據原告甲○○陳明（見本院卷第20頁，96年6 月29
          日言詞辯論筆錄），並提出工作證明書之影本1 紙附
          於本院96年度板調字第95號卷第76頁為證。本院斟酌
          原告甲○○之學歷，及其原從事貼磁磚工作，性質上
          受建築景氣影響，每月得工作之日數並不固定，其主
          張以每月工作20日，每月6 萬元計算其工資，尚難採
          取，應以行政院96年7 月1 日頒布施行最低基本工資
          每月17,280元為適當。
        3.原告甲○○為48年8 月5 日生，此有戶口名簿之影本
          1 份附於本院95年度交重附民字第47號卷第5 頁可稽
          ，距本件車禍發生之日95年7 月2 日，為46歲10個月
          28日，參酌勞動基準法第3 條、第54條自請退休及強
          制退休之年齡，分別為55歲、工作25年以上及60歲，
          再審酌原告之年齡、車禍發生前已任職之職業及健康
          狀況等情事，認為原告甲○○主張其勞動年齡可達60
          歲，應堪採取。原告陳明僅請求自年滿47歲之翌日起
          至60歲止，計13年之勞動能力減損之損失，依霍夫曼
          式計算法，扣除以法定利率計算之中間利息，依此計
          算原告甲○○得請求勞動能力減損之損失應為
          614,275 元（其計算方式為依年別百分之五複式霍夫
          曼計算法，第一年不扣除中間利息，其計算式為：
          17,280X 12 X 29% =60,134，60,134 X 10.00000000
          （此為13年之霍夫曼係數）=614,275，元以下四捨五
          入，下同）。
      (五)原告甲○○後續手術費用部分：
        原告甲○○雖主張因本次車禍事故造成左脛骨粉碎性骨
        折及左小腿內側神經斷裂等傷害，現今原告仍需使用膝
        支架及垂足版固定，後續仍需數次手術治療，故初估後
        續之手續費用為10萬元等語，惟經本院向亞東醫院函詢
        ，原告甲○○嗣後仍需進行十字韌帶重建手術，手術費
        用總額約1-2 萬元，為健保給付項目，亦有如前述，並
        有亞東醫院96年10月29日亞歷字第0966410646號函附於
        本院卷第105 頁可稽。則依全民健康保險法第82條之規
        定，原告甲○○因本件汽車交通事故受傷害，於受領全
        民健康保險提供之醫療給付後，其因侵權行為所生之損
        害賠償請求權即因而喪失，自不得就此請求被告賠償。
      (六)原告精神慰撫金請求部分：
        按慰撫金之多寡，應斟酌雙方之身分、地位、資力與加
        害之程度及其他各種情形核定相當之數額，其金額是否
        相當，自應依實際加害情形與被害人所受之痛苦及雙方
        之身分、地位、經濟狀況等關係決定之。查原告甲○○
        為48年8 月5 日出生，原告丙○○為51年6 月10日生，
        原告乙○○為76年11月9 日生，此有戶名簿之影本1份
        附於本院95年度交重附民字第47號卷第5 頁可稽，於本
        件侵權行為發生時各年46歲、44歲及18歲。原告甲○○
        國中畢業，車禍前原從事貼磁磚工作，每日工資可達
        3,000 元，目前無工作，名下有汽車1 部，無其他不動
        產；原告丙○○國中畢業，目前在私人公司任職，月薪
        2萬餘元，名下有房屋、土地；原告乙○○就讀親民技
        術學院，目前無工作，名下沒有財產等情，業據原告陳
        明（本院卷第20頁，96年6 月29日言詞辯論筆錄），並
        有稅務電子閘門財產所得調件明細表3 份附於本院卷第
        40-43 頁可憑。被告戊○○係46年12月5 日出生，為本
        件侵權行為時年48歲，此有戶籍謄本一份附於本院卷第
        50頁可憑，國小畢業，名下僅有投資1 筆，目前入獄服
        刑，無工作，業據被告戊○○陳明（本院卷第79頁，96
        年8 月24日民事答辯(二)狀第4 頁），亦有稅務電子閘門
        財產所得調件明細表1 份附於本院卷第44頁可憑。被告
        賜銘公司之資本額為100 萬元，亦有公司變更登記表1
        份附於本院卷第51-52 頁可據。本院審酌上開兩造之年
        齡、教育程度、社會地位、資力等情形，並原告所受傷
        害情形，被告迄未與原告達成和解等情，認原告甲○○
        、乙○○各請求非財產上損害賠償100 萬元、原告丙○○請求非財產上損害賠償10萬元，猶屬過高，應以原告
        甲○○30萬元、原告乙○○15萬元、原告丙○○5 萬元
        為適當。
      (七)綜上，原告甲○○得請求之金額為1,032,035 元（計算
        式：76,260+15,500+26,000 +614,275 ＋300,000 ＝
        1,032,035） ，原告丙○○得請求之金額為52,560元（
        計算式：2,560 ＋50,000＝52,560），原告乙○○得請
        求之金額為169,744 元（計算式：9,744+10,000＋
        150,000 ＝169,744） 。
七、按損害之發生或擴大，被害人與有過失者，法院得減輕賠償
    金額，或免除之。前二項之規定，於被害人之代理人或使用
    人與有過失者，準用之」，民法第217 條第1 、3 項定有明
    文。關於非財產上之損害，被害人對於損害之發生或擴大與
    有過失者，民法第217 條既未將之除外，依公平之原則，自
    應一體適用。又按「機器腳踏車附載人員或物品，應依左列
    規定：二、機器腳踏車在駕駛人後設有固定座位者，得附載
    一人。」、「駕駛人駕駛汽車，應遵守道路交通標誌、標線
    、號誌之指示，並服從交通指揮人員之指揮。」、「機器腳
    踏車行駛至交岔路口，其轉彎，應依標誌或標線之規定行駛
    ；無標誌或標線者，應依第一百零二條及下列規定行駛：‧
    ‧。」道路交通安全規則第88條第1 項第2 款、第90條、第
    99條第2 項分別定有明文。本件原告3 人共乘1 部機車，顯
    已違反前開規定，並違反一般機車僅可乘坐2 人之設計，影
    響行車安全，原告甲○○如遵守規定，則受傷人數最多僅為
    2 人，故對損害之發生及擴大亦有過失。又本件車禍發生之
    地點為一交岔路口，右側道路上設有機車兩段左轉標誌，此
    有照片1 紙（編號01）附於上開臺灣板橋地方法院檢察署95
    年度偵字第16179 號偵查卷第23頁可稽。依道路交通標誌標
    線號誌設置規則第65條第1 項之規定，機慢車兩段左轉標誌
    「遵20」、「遵20.1」，用以告示左轉汽缸總排氣量未滿
    550 立方公分機器腳踏車或慢車駕駛人應遵照號誌指示，在
    號誌顯示允許直行時先行駛至右前方路口之左轉待轉區等待
    左轉，俟該方向號誌顯示允許直行後，再行續駛，以兩段方
    式完成左轉。故兩段左轉標誌，用以指示左彎車輛可在直行
    時相時段進入待轉區，等候左轉，左轉時相終止時，禁止在
    待轉區內停留。本件原告甲○○駕車擬於上開路口左轉太平
    路，當時路號誌時相為直行綠燈，此均為兩造所不爭執，自
    應遵守該標誌於時相綠燈時進入待轉區以等候左轉，竟擅停
    止於該道路內側車道緊臨行車分向線上擬逕行左轉，致遭被
    告戊○○駕車撞擊，倘其遵守兩段左轉標誌，當不致發生本
    件車禍，其對損害之發生顯有過失。而原告丙○○、乙○○
    為被告甲○○之使用人，對其過失，依民法第217 條第3 項
    規定，亦屬原告丙○○、乙○○之過失。茲審酌原告上開行
    為對其損害發生原因力之強弱程度，認原告應負20% 之過失
    責任，被告戊○○應負80% 之過失責任，爰依上開過失相抵
    原則，按被告戊○○過失程度減輕其賠償責任20% 。準此計
    算，原告所受損害數額經過失相抵後，原告得請求被告賠償
    之金額分別為原告甲○○825,628 元（1,032,035X80%=
    825,628） ，原告丙○○42,048元（52,560X80%=42,048）
    ，原告乙○○135,795 元（169,744X80%=135,795） 。
八、又按保險人依強制汽車責任保險法規定給付之保險金，視為
    加害人或被保險人損害賠償金額之一部分，加害人或被保險
    人受賠償請求時，得扣除之，強制汽車責任保險法第30條定
    有明文。查原告於本件發生損害後，業已向投保強制汽車責
    任險之保險人申請強制汽車責任險理賠，原告甲○○、乙○○、丙○○分別受領汽車強制險給付296,078 元、2,380 元
    、8,244 元乙情，為兩造所不爭執（本院卷第158 頁，97年
    5 月9 日言詞辯論筆錄。則原告就前開已受領強制汽車責任
    險之金額，自應由上開金額中扣除，是原告得請求賠償之金
    額為：原告甲○○529,550 元（825,628 －296,078=
    529,550） ，原告丙○○39,668元（42,048－2,380=39,668
    ），原告乙○○127,551 元（135,795 －8,244=127,551）
    。
九、從而，原告依上開民法侵權行為之規定，請求被告戊○○賠
    償，在原告甲○○529,550 元、原告丙○○39,668元、原告
    乙○○127,551 元，及均自96年5 月17日（原告主張自起訴
    狀繕本送達翌日起算，被告戊○○於本院96年5 月17日調解
    期日陳明業已收受起訴狀繕本，爰以該日為起訴狀繕本送達
    日）起至清償日止，按年息5%計算之利息，為有理由，應予
    准許。逾上開範圍之請求，為無理由，不應准許。
十、兩造均陳明願供擔保，聲請宣告假執行及免為假執行，經核
    原告勝訴部分尚無不合，爰分別酌定相當擔保金額准許之。
    原告敗訴部分，其假執行之聲請已失所附依，應併予駁回之
    。
十一、本案事證已臻明確，兩造其餘主張陳述及所提之證據，經
      審究認無礙勝負之判斷，爰不一一論列，附此敘明。
十二、結論：原告之訴為一部有理由、一部無理由，依民事訴訟
      法第85條第1 項前段、第79條、第390 條第2 項、第392
      條，判決如主文。
中    華    民    國    97    年    5     月    23    日
                  民事第二庭    法  官  陳麗玲
以上正本係照原本作成
如對本判決上訴，須於判決送達後20日內向本院提出上訴狀
中    華    民    國    97    年    5     月    23    日
                            書記官  陳玉心


司法院資訊處製作；財團法人民間司法改革基金會備份。
